臺灣板橋地方法院刑事判決　　　　　　　 96年度訴字第474號
公　訴　人　臺灣板橋地方法院檢察署檢察官
被　　　告　乙○○
上列被告因業務侵占等案件，經檢察官提起公訴（九十六年度偵
字第一六○二號），被告於本院準備程序中就被訴事實為有罪之
陳述，經本院合議庭裁定由受命法官獨任進行簡式審判程序審理
，判決如下：
    主  文
乙○○連續意圖為自己不法之所有，而侵占對於業務上所持有之
物，處有期徒刑壹年。又行使偽造私文書，足以生損害於他人，
處有期徒刑肆月；起訴書附件所示切結書上偽造之「吳啟榮」署
名壹枚沒收之。應執行有期徒刑壹年貳月；起訴書附件所示切結
書上偽造之「吳啟榮」署名壹枚沒收之。緩刑參年，緩刑期內付
保護管束。
    事實及理由
一、本件犯罪事實及證據，除(一)犯罪事實部分應補充更正為：乙
    ○○自民國九十年八月二十一日起至九十五年十月三十日止
    ，擔任位於臺北縣三重市○○街一二二巷一號「五華特區管
    理委員會」之總幹事，負責社區安全維護及款項收支等工作
    ，為從事業務之人。其因經商失敗，積欠鉅額債務，竟意圖
    為自己不法所有之概括犯意，自民國九十三年十月間某日起
    至九十五年六月間某日止，在上址，利用職務之便，連續以
    虛報廠商請款金額及匿報住戶所繳管理費等方式，將其所收
    取保管之管理費共新臺幣（下同）一百九十一萬二千零七十
    六元侵占入己。另基於行使偽造私文書之犯意，於九十五年
    九月間，在上址，未經吳啟榮、甲○○○及五華特區管理委
    員會之同意或授權，於起訴書附件所示之切結書上，偽造「
    吳啟榮」署名一枚，並盜用「五華特區Ｂ區管理委員會」、
    「甲○○○」之印章蓋用印文各一枚，而為吳啟榮保證清償
    五華特區積欠全聯有線電視股份有限公司（下稱全聯公司）
    之有線電視費用之意思表示，提出予全聯公司而行使之，致
    生損害於吳啟榮、甲○○○、五華特區管理委員會及全聯有
    線電視股份有限公司。(二)證據部分補充：上揭事實，業據被
    告乙○○於本院準備程序及審理時均坦承不諱外，餘均引用
    如附件起訴書之記載。
二、論罪科刑之法律適用：
  (一)關於業務侵占罪部分，被告行為後，刑法業於九十四年二月
　　二日經總統以華總一義字第０九四０００一四九０一號令修
　  正公布，並於九十五年七月一日施行（下稱新刑法，修正前
    刑法下稱舊刑法），刑法施行法第一條之一亦於九十五年六
    月十四日經總統以華總一義字第０九五０００八五一八一號
    令公布施行。參酌最高法院九十五年五月二十三日刑事庭第
    八次會議決議，新刑法第二條第一項之規定，係規範行為後
    法律變更所生新舊法律比較適用之準據法，於新刑法施行後
    ，應適用新刑法第二條第一項之規定，為「從舊從輕」之比
    較。另於比較時應就罪刑有關之共犯、牽連犯、連續犯、結
    合犯，以及累犯加重、自首減輕暨其他法定加減原因（如身
    分加減）與加減比例等一切情形，本於統一性及整體性原則
    ，綜其全部罪刑之結果而為比較。茲比較說明如下：
  1.刑法施行法第一條之一規定：「中華民國九十四年一月七日
    刑法修正施行後，刑法分則編所定罰金之貨幣單位為新臺幣
    。九十四年一月七日刑法修正時，刑法分則編未修正之條文
    定有罰金者，自九十四年一月七日刑法修正施行後，就其所
    定數額提高為三十倍。但七十二年六月二十六日至九十四年
    一月七日新增或修正之條文，就其所定數額提高為三倍。」
    ，是刑法第三百三十六條第二項有關罰金刑處罰之規定已有
    修正，惟經比較增訂之刑法施行法第一條之一與被告行為時
    之罰金罰鍰提高標準條例第一條前段、現行法規所定貨幣單
    位折算新臺幣標準第二條結果，二者規定適用之結果並無不
    同。另新刑法第三十三條第五款規定「罰金：新臺幣一千元
    以上，以百元計算之。」，與舊刑法第三十三條第五款規定
    「罰金：一元以上。」不同，經比較新舊法結果，以被告等
    行為時之舊刑法第三十三條第五款規定較為有利於被告。
  2.舊刑法第五十六條連續犯之規定，業於九十四年二月二日修
    正廢除，並於九十五年七月一日施行，此條文廢除雖非犯罪
    構成要件之變更，但顯已影響行為人刑罰之法律效果，自屬
    法律有變更。查被告上開業務侵占之犯行有二次以上，依舊
    刑法連續犯之規定應以一罪論，而依新刑法規定則應將二次
    以上犯行分論併罰，比較新舊法結果，以舊刑法較有利於被
    告，自以適用修正前刑法第五十六條之規定，對被告為有利
    。
  3.綜合上開比較新舊法之結果，及依新刑法第二條第一項前段
    之規定，本案關於被告所犯業務侵占罪部分應適用舊刑法第
    五十六條之規定，對被告為有利。
  (二)核被告乙○○所為，分別係犯刑法第三百三十六條第二項之
    業務侵占罪及第二百十六條、第二百十條之行使偽造私文書
    罪。被告偽造署押、盜用印章加蓋印文之行為，係偽造私文
    書之部分行為；其偽造私文書後持以行使，其偽造之低度行
    為應為行使之高度行為所吸收，均不另論罪。被告先後多次
    業務侵占犯行，時間緊接，方法相同，觸犯構成要件相同之
    罪名，顯係基於概括犯意而為之，為連續犯，應依修正前刑
    法第五十六條之規定論以一罪，並加重其刑。被告所犯上開
    二罪間，犯意各別，罪名互殊，應予分論併罰。起訴書雖未
    敘及被告盜用「五華特區Ｂ區管理委員會」印章蓋用印文一
    枚於起訴書附件所示切結書之犯行，惟此部分犯行與已起訴
    且成罪之部分有實質上一罪之關係，本院自應併予審究。
  (三)爰審酌被告犯罪之動機、目的、手段、侵占之金額甚高、對
    告訴人所生之危害非輕，事後雖尚未與告訴人達成和解，惟
    已於九十五年十一月六日及二十一日償還共四十六萬元，有
    收據影本二紙在卷可憑，且其於犯罪後坦承犯行、態度良好
    等一切情狀，分別量處如主文所示之刑。又被告行為後，刑
    法第五十一條業於九十四年二月二日修正公布，並於九十五
    年七月一日施行。修正前刑法第五十一條第五款規定：「宣
    告多數有期徒刑者，於各刑中之最長期以上，各刑合併之刑
    期以下，定其刑期。但不得逾二十年。」，修正後刑法第五
    十一條第五款規定：「宣告多數有期徒刑者，於各刑中之最
    長期以上，各刑合併之刑期以下，定其刑期。但不得逾三十
    年。」，比較新舊法結果，修正後刑法並非較有利於行為人
    ，依刑法第二條第一項前段之規定，仍應依修正前刑法，定
    其應執行之刑。再被告前未曾因故意犯罪受有期徒刑以上刑
    之宣告，因一時失慮，致觸犯本件犯行，經此偵審程序及罪
    刑之宣告，當知所警惕，信無再犯之虞，並斟酌被告年歲已
    長，罹患糖尿病及高血壓等病症，有診斷證明書影本三紙存
    卷足佐，需長期治療，且被告亟欲與告訴人和解，繼續分期
    清償侵占之款項，此據被告供明在卷，如使之入監服短期自
    由刑，不但影響其疾病之治療，亦無法清償侵占之款項，對
    被告日後回歸社會亦將造成較為不利影響，於社會整體安全
    而言容非有益，本院因認其刑以暫不執行其刑為當，併予宣
    告如主文所示之緩刑，用啟自新。惟為確實使被告有正確之
    法律觀念並提供必要之協助及督促，且依其所犯情節認有加
    以追蹤觀護之必要，亦併依刑法第九十三條第一項本文之規
    定，宣告緩刑期內付保護管束，俾由地方法院檢察署之觀護
    人予以適當之督促，並發揮附條件緩刑制度之立意及避免短
    期自由刑執行所肇致之弊端，以觀後效。
  (四)末查，起訴書附件所示切結書上偽造之「吳啟榮」署名一枚
    ，為被告偽造之署押，俱如前述，應依刑法第二百十九條規
    定宣告沒收之；至該切結書雖係被告供犯罪所用之物，然業
    經被告行使而分別交付予全聯公司，而非屬被告所有，爰不
    為沒收之諭知。
三、應適用之法條：應依刑事訴訟法第二百七十三條之一第一項
    、第二百九十九條第一項前段、第三百十條之二、第四百五
    十四條第二項，刑法第二條第一項前段、修正前第五十六條
    、第二百十六條、第二百十條、第三百三十六條第二項、第
    二百十九條、修正前第五十一條第五款、第七十四條第一項
    第一款、第九十三條第一項，罰金罰鍰提高標準條例第一條
    前段，判決如主文。
四、如不服本判決，得自收受送達之日起十日內向本院提出上訴
    狀。
本案經檢察官溫祖德到庭執行職務。
中　華　民　國　  九十六  　年　　五　　月　　十五　　日
                  刑事第十庭    法　官　張筱琪
以上正本證明與原本無異。
　　　　　　　　　　　　　　　　書記官　廖舜宜
中　華　民　國　  九十六  　年　　五　　月　　十五　　日
附錄本案論罪科刑法條全文：
中華民國刑法第二百十條
 (偽造變造私文書罪)
偽造、變造私文書，足以生損害於公眾或他人者，處五年以下有
期徒刑。
中華民國刑法第二百十六條
 (行使偽造變造或登載不實之文書罪)
行使第條至第條之文書者，依偽造、變造文書或登載不實
事項或使登載不實事項之規定處斷。
中華民國刑法第三百三十六條
 (公務公益侵占罪、業務侵占罪)
對於公務上或因公益所持有之物，犯前條第一項之罪者，處一年以上七年
以下有期徒刑，得併科五千元以下罰金。
對於業務上所持有之物，犯前條第一項之罪者，處六月以上五年以下有期
徒刑，得併科三千元以下罰金。
前二項之未遂犯罰之。
